臺灣新竹地方法院刑事裁定　　　　　　　　　　　　九十一年度交聲字第一三四號
　　移
　　異　議　人　甲○○
右列受處分人因違反道路交通管理處罰條例案件，對於交通部公路局新竹區監理所所
為之裁決處分（裁決處分案號：竹監新五字第裁00－00000號，原舉發案號：
竹縣警交字第七九八０六號），聲明異議，本院裁定如左：
    主  文
原處分撤銷。
甲○○不罰。
    理  由
一、按汽車駕駛人，駕駛汽車肇事致人受傷或死亡，應即採取救護或其他必要措施，
    並向警察機關報告，不得駛離；違者吊扣其駕照三個月至六個月；逃逸者吊銷駕
    駛執照。道路交通管理處罰條第六十二條第一項定有明文。而此係以處罰肇事後
    逃逸之駕駛人為目的，俾促使駕駛人於肇事後能對被害人即時救護，以減少死傷
    。故駕駛人於肇事致人死傷，為規避責任，未給予傷者必要之救護，反逃離事故
    現場者，始符合本條例裁罰之意旨。
二、本件受處分人即異議人甲○○於民國八十九年二月十五日晚上十時十五分許，已
    因酒後無法安全駕駛動力交通工具，仍駕駛車號Ｌ七－０七一八號自小客車，行
    經新竹縣竹北市○○路二六四號前，撞及停於路旁之ＭＸＶ－一九八號機車，致
    乘坐於該機車上之陳旻宏左小腿受傷，再前行碰撞停於前方路旁曾能保所有之Ｐ
    Ｘ－九二八六號自小客車後，竟未下車察看，逕自離去，而經新竹縣警察局竹北
    分局警員馮平海以受處分人違反道路交通管理處罰條例第六十二條第一項之規定
    予以掣單舉發，嗣異議人於應到案日期前提出申訴，經原處分機關請舉發機關調
    查結果，仍認受處分人確有在上開地點駕駛車輛未遵守規定，有上開違規駕駛行
    為，原處分機關乃依道路交通管理處罰條第六十二條第一項之規定於九十一年三
    月十八日為裁處吊銷異議人駕駛執照之處分。
三、受處分人聲明異議意旨略以：其於八十九年二月十五日晚上十時十五分許，駕駛
    上開自小客車行經肇事路段時，根本不知有撞及他人，且證人李筱莉於台灣新竹
    地方法院檢察署八十九年度偵字第一０八四號公共危險案件偵查時亦證稱，肇事
    當天打電話給受處分人時，聽其聲音已經很醉了，且其稱並未撞到人等語，而受
    處分人所涉上開駕車肇事逃逸罪，亦經檢察官為不起訴處分，故受處分人並無駕
    駛動交通工具肇事，致人死傷而逃逸之情事。是受處分人應不合於道路交通管理
    處罰條例第六十二條第一項所規定之裁罰要件。為此，爰依法提出聲明異議，請
    求撤銷原處分等語。
四、按認定被告違規之事實，應依證據認定之，無證據不得推定其違規事實，道路交
    通管理處罰條例第八十九條、刑事訴訟法第一百五十四條定有明文。事實之認定
    ，應憑證據，如未能發現相當證據，或證據不足以證明，自不能以推測或擬制之
    方法，以為裁判基礎、又認定不利於被告之事實，須依積極證據，苟積極證據不
    足為不利於被告事實之認定時，即應為有利於被告之認定，更不必有何有利之證
    據。最高法院四十年度台上字第八六號、三十年度上字第八一六號判例可資參照
    。
五、訊據受處分人甲○○，固不否認於上開時、地有酒後駕車之事實，惟堅詞否認有
    何違反道路交通管理處罰條例第六十二條第一項之違規行為，辯稱：當時酒後開
    車，不知有撞到人，事故發生後第二天才知道有與陳旻宏之機車及與另一停在路
    邊的汽車發生碰撞，並非肇事逃逸等語。經查，受處分人於肇事後，經警測試其
    呼氣中酒精中濃度高達一點六三ｍｇ／ｌ，有酒精測試紀錄表一紙在卷可稽（見
    台灣新竹地方法院檢察署八十九年度偵字第一０八四號偵查卷第十二頁），而一
    般人呼氣中酒精濃度達一點五ｍｇ／ｌ時，即會產生說話不清楚、感覺喪失及視
    力模糊之症狀，而呼氣中酒精濃度達二點０ｍｇ／ｌ時，會產生體溫降低、血糖
    降低、肌肉控制差及癲癇發作之情形（參照行政院國軍退除役官兵輔導委員會台
    北榮民總醫院八十八年八月五日（八八）北總內字第二六八六八號函附之對照表
    ），是依上開呼氣中酒精濃度與人體所產生之症狀對照表觀之，受處分人於事故
    發生所測得酒精濃度，相互對照，受處分人所稱其當時確實不知有撞及他人之情
    事，應非臨訟杜撰。再證人李筱莉於台灣新竹地方法院檢察署八十九年度偵字第
    一０八四號公共危險案件偵查時亦證稱：「（你打電話告訴你先生時如何說？）
    他說我沒撞到人，我被人戲弄。但是我確定他有撞到人，我對他說時，他還一直
    說他沒撞到人，而且還在電話裏和我吵，我聽他聲音，已經是很醉了，他直到第
    二天才醒來等語。」（見上開偵查卷第三十頁反面），益證受處分人當時確係因
    酒醉而喪失感覺能力，致不知有撞及他人之情事，受處分人所提出之異議事由，
    尚屬可採。參以本案經檢察官偵查後，亦認受處分人所涉刑法第一百八十五條之
    四交通肇事逃逸罪部分罪嫌不足，而為不起訴處分確定，亦經本院依職權調閱台
    灣新竹地方法院檢察署八十九年度偵字第一０八四號偵查卷，查核無訛。綜上所
    述，受處分人既不知其有撞及他人，故而未下車察看，給予必要之救護或其他措
    施，尚難認其係故意逃避責任而離開事故現場，要與前揭規定所處罰之意旨有間
    。此外，查無其他積極證據足資證明受處分人確曾於前揭時、地有違反前開道路
    交通管理處罰條例情事，揆諸上開法條規定及判例意旨，自應為有利於受處分人
    之認定。從而，原處分機關逕依道路交通管理處罰條例第六十二條第一項之規定
    ，裁處受處分人吊銷其駕駛執照，尚有未洽，應認為本件異議為有理由，爰撤銷
    原處分並另為異議人不罰之諭知。
據上論斷，應依道路交通案件處理辦法第二十條，裁定如主文。
中      華      民      國      九十一    年      九      月    三十    日
                                    臺灣新竹地方法院交通法庭
                                        法  官  王  鳳  儀
右正本證明與原本無異。
如不服本裁定，應於裁定送達後五日內向本院提出抗告狀。
                                        書記官  陳  進  楷
中      華      民      國      九十一    年      十      月      三    日
